【裁判字號】    98,重訴,163
【裁判日期】    990112
【裁判案由】    確認最高限額抵押權存在
【裁判全文】
臺灣臺北地方法院民事裁定             98年度重訴字第163號
原      告  乙○○
訴訟代理人  許恒輔律師
被      告  甲○○
上列當事人間請求確認最高限額抵押權存在事件，本院裁定如下
：
    主  文
原告之訴駁回。
訴訟費用由原告負擔。
    理  由
一、原告起訴主張：被告於民國96年3月因有週轉資金之需要，
    以其所有之臺北市○○區○○段三小段696地號土地，及坐
    落其上同段1建號即門牌號碼臺北市松山區○○○路7號4樓
    建物（下稱系爭不動產）設定最高限額抵押權予原告，並提
    供其配偶擔任董事長之專晶科技股份有限公司之公司支票予
    原告供擔保之用後，陸續向原告借款，金額共計新臺幣（下
    同）750萬元，爰提起本件訴訟。並聲明：確認兩造間就坐
    落臺北市○○區○○段三小段696地號土地，及其上同段1建
    號即門牌號碼臺北市松山區○○○路7號4樓建物，於96年3
    月22日在臺北市中山區地政事務所所為權利價值最高限額
    1100萬元登記之抵押權所擔保之750萬元債權存在。
二、按除別有規定外，確定之終局判決就經裁判之訴訟標的，有
    既判力；又原告之訴，其訴訟標的為確定判決之效力所及者
    ，法院應以裁定駁回之，民事訴訟法第400條第1項、第249
    條第1項第7款分別定有明文。又按訴訟法上所謂一事不再理
    之原則，乃指同一事件已有確定之終局判決者而言。前後兩
    訴是否同一事件，應依(一)前後兩訴之當事人是否相同；(
    二)前後兩訴之訴訟標的是否相同；(三)前後兩訴之聲明，
    是否相同、相反或可以代用等三個因素決定之（最高法院73
    年度台抗第518號裁判、最高法院82年度台上字第1612號裁
    判可資參照）。再按債務人對於支付命令未於法定期間內提
    出異議者，支付命令與確定判決有同一之效力，民事訴訟法
    第521條定有明文。確定支付命令之效力既與確定判決同，
    其經核發該支付命令之法律關係，當事人自不得就之更行起
    訴，如更行起訴，其訴即屬不合法(最高法院七十一年台上
    字第一七四二號判決參照)。
三、經查，原告於96年6月15日以被告向其借貸750萬元，並提供
    系爭不動產設定最高限額1100萬元之抵押權為由，向本院聲
    請對被告發支付命令，請求被告給付原告750萬元，及自96
    年3月22日起至清償日止按週年利率10%計算之利息，經本院
    以96年度促字第24199號核發支付命令，且被告未於法定期
    間內提出異議而於同年8月24日確定等情，業經本院調卷查
    明屬實，本件原告聲請對被告所發前開支付命令，既因被告
    未於法定期間內提出異議而告確定，即與確定判決有同一效
    力，茲原告係就上開支付命令所依據之同一法律關係更行起
    訴等情，亦據原告陳明在卷（見本院卷第70頁），雖其所提
    起者為確認之訴，惟查此乃係就同一訴訟標的求為與確定支
    付命令內容可以代用之判決，且兩者當事人相同，仍不失為
    同一事件，是原告所提本件確認之訴，自為前開確定支付命
    令既判力所及。是原告就同一法律關係復提起本件確認之訴
    ，自非合法，應予駁回。
四、依民事訴訟法第249條第1項第7款、第95條、第78條，裁定
    如主文。
中    華    民    國    99    年    1     月    12    日
                  民事第三庭    法  官  郭美杏
以上正本係照原本作成
如對本裁定抗告須於裁定送達後10日內向本院提出抗告狀，並繳
納抗告費新臺幣1,000元
中    華    民    國    99    年    1     月    12    日
                                書記官  馮姿蓉

司法院資訊處製作；財團法人民間司法改革基金會備份。
